【裁判字號】    95,上訴,912
【裁判日期】    950503
【裁判案由】    強盜等
【裁判全文】
臺灣高等法院刑事判決                 95年度上訴字第912號
上  訴  人  臺灣板橋地方法院檢察署檢察官
被      告  乙○○
選任辯護人  林詮勝  律師
上列上訴人因被告強盜等案件，不服臺灣板橋地方法院94年度訴
字第2432號，中華民國95年 1月20日第一審判決（起訴案號：臺
灣板橋地方法院檢察署94年度偵字第 16004號），提起上訴，本
院判決如下：
    主  文
原判決撤銷。
乙○○共同意圖為自己不法之所有，攜帶兇器，以強暴脅迫至使
不能抗拒，而取他人之物，未遂，累犯，處有期徒刑伍年。扣案
之全罩式安全帽壹頂、電擊棒壹支、口罩壹個、類似蛇刀壹把、
手套壹雙均沒收。
    事  實
一、乙○○前於民國93年間，因妨害風化案件，經臺灣臺北地方
    法院94年度簡字第 144號判處有期徒刑五月，如易科罰金，
    以三百元折算壹日確定，並於94年 4月12日易科罰金執行完
    畢。
二、乙○○不知警惕，竟與真實姓名年籍不詳綽號「阿龍」之成
    年男子，共同意圖為自己不法之所有，於94年 9月22日上午
    10時許，分別頭戴渠等所有全罩式安全帽、口罩、雙手戴上
    白色手套，並各攜帶客觀上足對人之生命、身體、安全構成
    威脅而具有危險性渠等所有之電擊棒一支、非槍砲彈藥刀械
    管制條例管制之類似蛇刀一把，前往台北縣三重市○○路○
    段88巷59號大樓，利用大樓其他住戶進出地下停車場之際，
    潛入該大樓地下室停車場，選定車牌號碼 2E-4531號自用小
    客車車主為行搶目標後先將該車二個前輪胎放氣，使車主不
    便駕車逃脫，即在該地下室停車場水塔旁埋伏。至同（22）
    日上午10時 3分49秒許，見車主甲○○進入該地下室停車場
    正欲前去駕駛上開自用小客車外出時，乙○○即持其所有上
    開電擊棒、綽號「阿龍」之成年男子，則持其所有前揭類似
    蛇刀揮動，快步走向甲○○，著手以此強暴脅迫甲○○，甲
    ○○眼見心生畏懼不能抗拒，遂以中控鎖將車門鎖住。乙○
    ○與綽號「阿龍」之男子，迫近自用小客車後，乙○○站立
    於右後車門外、而綽號「阿龍」之男子立於駕駛座車門外，
    包抄並各自扳動門把欲開啟車門未果；迨於同（22）日上午
    10時 8分許，甲○○驚懼渠等破車窗進入乃發動引擎，駕駛
    前二車輪被放氣之小客車衝出地下室停車場，致乙○○和該
    「阿龍」之男子，強盜財物始未得逞而未遂。
三、詎乙○○、與綽號「阿龍」之男子仍不死心，追出停車場外
    ，迨至同（22）日上午10時20分許，在三重市○○路○段88
    巷與中興北街 170巷口，適台北縣政府警察局三重分局三重
    交通隊員警胡志雄巡邏時，發覺彼等行跡可疑，乃上前盤查
    乙○○，始查悉上情，並扣得乙○○所有供犯罪所用之全罩
    式安全帽一頂、電擊棒一支、口罩一個、手套一雙，及該綽
    號「阿龍」之男子所遺留之前揭犯罪所用之類似蛇刀一把，
    惟該「阿龍」之男子則趁隙逃逸無蹤。
四、案經甲○○訴由臺北縣政府警察局三重分局移送臺灣板橋地
    方法院檢察署檢察官偵查起訴。
    理  由
本院查：
一、證據能力有無之判斷：
    按被告以外之人（包括證人、鑑定人、告訴人、被害人及共
    同被告等）於審判外之陳述雖不符刑事訴訟法第159條之1至
    之4等4條之規定，而經當事人於審判程序同意作為證據，法
    院審酌該言詞陳述或書面陳述作成時之情況，認為適當者，
    亦得為證據；當事人、代理人或辯護人於法院調查證據時，
    知有刑事訴訟法第159條第1項不得為證據之情形，而未於言
    詞辯論終結前聲明異議者，視為有前項之同意，同法第 159
    條之5 定有明文。立法意旨在於傳聞證據未經當事人之反對
    詰問予以核實，原則上先予排除。惟若當事人已放棄反對詰
    問權，於審判程序中表明同意該等傳聞證據可作為證據；或
    於言詞辯論終結前未聲明異議，基於尊重當事人對傳聞證據
    之處分權，及證據資料愈豐富，愈有助於真實發見之理念，
    且強化言詞辯論主義，使訴訟程序得以順暢進行，上開傳聞
    證據亦均具有證據能力。本件證人即交通警員胡志雄曾於警
    詢中為陳述，其性質雖屬傳聞證據，惟其未再於法院審理中
    為陳述，且查無符合同法第159條之1至之4等前4條之情形，
    其所為之上開警詢筆錄內容，業經當事人於原審、本院審理
    時予以提示並告以要旨，且各經檢察官、辯護人及被告等人
    表示意見。當事人或辯護人已知上述筆錄乃傳聞證據，且均
    未於言詞辯論終結前對該等筆錄內容異議，依上開規定，是
    其於警詢中之證言已擬制同意其有證據能力，本院審酌上開
    筆錄作成時，較無人情施壓或干擾，亦無不當取供之情形，
    認為以之作為本案之證據亦屬適當，是其於警詢中之證言自
    具有證據能力。
二、上揭行為事實，業據被告乙○○於本院審理時坦承不諱，且
    被告於原審審理時亦坦承：「…，我是要跟阿龍買遊戲的裝
    備，他要賣我壹萬五千元，我身上只有七千六佰元，我跟他
    說可否先給他一半的錢，他不願意，他說因為裝備還有別人
    要，因為我先跟他約他才要賣我，所以他說要就要趕快買，
    如果我真的沒有錢，他就要賣給別人，然後我一直求阿龍，
    賣給我那套裝備，我先給他一半的錢，他看我好像很喜歡那
    套裝備，又一直求他，阿龍就跟我說不然我們可以去做壹個
    案子，也就是要去搶，我原本不要，但因為他說如果不要他
    就要把裝備賣給別人，阿龍說要去作案的話，要去買刀子，
    阿龍騎著機車載著我在中興北街、光復路那邊轉了一圈，後
    來就到被害人那棟大樓旁邊把機車停下來，阿龍就利用該地
    下室有人開車出來門還沒有關起來就先進去，刀子是阿龍的
    ，安全帽是我原本就有的，手套是我為了犯案才去蘆洲市○
    ○路我家附近的便利商店買的，這是因為我跟阿龍約好要犯
    案以後，我有先騎機車回家，我們約好九點在光復路二段見
    面，以前沒有見過阿龍，所以我們是講了彼此的穿著、特徵
    以後才在光復路二段88巷見面，他叫我去買刀子，但我沒有
    去買刀子，我就只有回家拿了電擊棒，下樓在附近的便利商
    店買了白手套，我就騎機車到蘆洲市○○路算是二重，因為
    下大雨，所以我就把機車停在路邊換計程車，到光復路二段
    88巷巷口，阿龍已經到了，我下車後，就坐著阿龍的機車在
    光復路二段、中興北街繞一圈，繞到光復路二段88巷另一頭
    巷口，將機車停在該處，我們就到犯案現場，阿龍就趁著車
    子從地下室開出鐵捲門尚未關上他就先鑽進去，阿龍就從樓
    梯走上來開大樓的鐵門讓我進去，之後我們就到地下室等被
    害人，阿龍有把被害人的車輪胎放氣，我們就在地下室水塔
    後面等被害人出來，被害人約在九點半以後下來…當時被害
    人已經開好車門上車了，我走到被害人的右後方，要打開車
    門，就發現被害人已經把車門鎖住了，阿龍那時在駕駛座旁
    邊的門，我是在乘客坐的後門，大約一、兩分鐘左右，被害
    人就啟動車子開出去，但阿龍先跑到車道，而我則是走到公
    寓樓梯那裡，之後跑出來碰到巡邏員警。」、「阿龍說我錢
    不夠，要去做壹個案子搶錢，阿龍跟我說對方是一個女孩子
    ，地點又是在地下室，所以我才答應他。」（見原審94年12
    月30日審判筆錄）；核與證人即被害人甲○○於警詢（見偵
    查卷第24頁）己證述明確；甲○○並於原審審理交互詰問，
    再度證稱：「因為我那時已經先逃出來，但是我家裡還有姐
    姐在家，我擔心我姐姐的安全，所以我就繞回去，就看到警
    察已經把被告抓住，所以我就去跟警察講剛剛的經過，警察
    就通知其他的單位前來處理，並要我去警察局製作筆錄。」
    、「警察抓到被告的地點剛好就是我們家大門門口，也就是
    我從地下室停車場開車出來的門口，我是跟警察說我剛剛在
    地下停車場遇到兩個歹徒，差一點被搶劫，那一天我比較晚
    出來，我先開車道的門，我是從車道走下去要開我的車子，
    我先把車門打開進入車內，就看到兩個歹徒，從我前面的角
    落出來，是左前方有壹個水塔的地方，我看到他們走過來時
    ，我就把車門鎖上，帶著全罩式安全帽，帶著白色口罩、手
    套，衣服是淡色、乳白色或白色，靠近我的駕駛座，這個是
    拿刀子，類似藍波刀，他拿刀一直對著我比，大約距離我兩
    台車開始就開始揮動刀子，一直到我車門旁邊，並一直拉我
    的車門，另一個則是跑到我的右後車門，也是在拉車門，這
    個拿著壹個黑黑的東西，我不知道是什麼，我趕快拿鑰匙插
    到電門上啟動車子，馬上衝出去，因為我們住家一出來右轉
    就是三重市○○○街，在右轉當時我有停一下，因為有車子
    ，在停的同時，我看右後照鏡那兩個人跑出來，接著我就右
    轉開出去，到前方大概約兩百公尺左右的消防隊，而且我發
    現我的車輪好像有問題，是前方兩個輪子，我下車查看後發
    現前面兩個輪子都已經沒有氣，我就跟消防隊的人員講並把
    車暫停在那裡，同時也聯絡我姐姐的手機，沒有接通，我很
    擔心他壹個人在家，所以我就走路回家，一路走也很注意路
    上的情形，走路當中我有看到一間自助餐店，因為我父親每
    天早上會送貨到到自助餐店，我問他我父親是否已經送貨來
    過，自助餐店跟我說我父親已經回去，然後我就再走回我家
    的那棟大樓，就看到警察在我家大樓的門口，我就跟警察講
    剛剛在地下室的情形，警察跟我說他有抓到一位歹徒，因他
    剛好巡邏到我們的路口，有看到那兩個歹徒，但因為他只有
    一人所以只有抓到壹個歹徒，而且他已經聯絡了派出所警員
    過來，就帶我到派出所製作筆錄，當時還有請鑑識科的人來
    看我的車子，但要鑑識的時候有下著毛毛雨。」、「是的，
    因為那兩個歹徒是追著我的車子上來，我從後照鏡看到他們
    追上來，而且我在地下室把車子開出來的時候，那兩個歹徒
    也是跟在我後面追趕。」、「因為他們都是戴全罩式安全帽
    ，所以臉我不認得，但我可以認得衣服，拿著一支黑黑的、
    長長的不明物體的那壹個歹徒就是穿Ｔ恤上面有兩個圈圈的
    那一個。」、「（黑黑、長長不明物體是否就是警察交給你
    辨識的電擊棒？）很像，長度一樣、顏色也一樣，因為當時
    我很緊張，應該是可以確定是一樣。」、「他一直要開我的
    車門，我就加速後，離車道上坡還有一小段，兩個歹徒追過
    來，拿著蛇刀那個快要追到我的駕駛座旁，是還在我的左後
    座旁邊，另一個我就沒有注意到他在哪裡，我就衝上坡道後
    右轉，右轉停下來因為前面還有馬路，有車經過，我必須停
    下來等車經過，我就看到他們從車道跑上來，此時大約距離
    我兩台車的距離。」（見原審94年12月30日審判筆錄）。且
    證人即台北縣政府警察局三重分局三重交通隊員警胡志雄於
    警詢時亦證述：「…在三重市○○○街170 巷看到二名神色
    慌張並頭戴白色安全帽急奔，我剛好巡邏經過發現覺得可疑
    就上前攔查…」、「…「當時他們是由光復路二段88巷59號
    地下室跑上地面，之後跑往對面巷子中興北街 170巷口」、
    「其中一名穿白色Ｔ恤【胸前有兩個橙黃色圈圈】、深色長
    褲、黑布鞋、身高約 163公分，微胖，戴白色全罩式安全帽
    【反光鏡片罩】，經查證姓名年籍即乙○○，…我當時無法
    控制兩個人，於是另一名逃逸…，約十分鐘後被害人甲○○
    向我訴說她在光復路二段88巷59號地下停車場遭兩名頭戴白
    色安全帽之歹徒涉嫌強盜未遂，與我所攔查之男子特徵類似
    」（見偵查卷第27頁），由以上觀之，被告之自白，與被害
    人甲○○，及證人胡志雄，三人供述情節相符。此外，並有
    上開大樓外之監視錄影光碟一片暨翻拍照片12幀（見偵查卷
    第35頁至第40頁）、及被告與共犯即綽號「阿龍」之成年男
    子所有供其等犯案所用之安全帽一頂、電擊棒一支、口罩一
    個、白手套一雙、類似蛇刀一把（臺北縣警察局鑑驗結果非
    屬槍砲彈藥刀械管制條例所列管刀械（見偵查卷第53頁）等
    扣案可資佐證（證物照片見偵查卷第33頁至第34頁）。又被
    害人甲○○於案發當日（即94年9月22日）上午10時3分49秒
    許駕駛上開自小客車欲自前揭地下室停車場出來時，被告乙
    ○○則於同（22）日上午10時4分2秒頭載全罩式安全帽接近
    衝至被害人甲○○上揭自小客車等情，亦經檢察官於偵查中
    勘驗上揭監視錄影帶光碟片明確，並製有勘驗筆錄在卷可稽
    （見94年度偵字第16004號偵查卷第88頁）。
三、被告雖辯稱伊於被害人甲○○駕車衝出上開地下室停車場後
    ，並未再行追趕，即與綽號「阿龍」之成年男子走地下室樓
    梯到達一樓離開；且無強取錢財之意思云云。然被害人甲○
    ○於上揭時、地駕車逃離地下室停車場後，被告與綽號「阿
    龍」之共犯猶即時追趕一節，已據(1)證人甲○○於警詢及原
    審審理時證述：「我當時非常害怕就趕快踩油門駛離停車場
    ，但該兩名歹徒仍在後面追趕我」（見94年度偵字第 16004
    號偵查卷第24頁）、「我趕快拿鑰匙插到電門上啟動車子，
    馬上衝出去，因為我們住家一出來右轉就是三重市○○○街
    ，在右轉當時我有停一下，因為有車子，在停的同時，我看
    右後照鏡那兩個人跑出來，接著我就右轉開出去」、「那兩
    個歹徒是追著我的車子上來，我從後照鏡看到他們追上來，
    而且我在地下室把車子開出來的的候，那兩個歹徒也是跟在
    我後面追趕」、「（問：你看到那兩位歹徒在追你，是在車
    道上看到，還是在外面？）在車道上有感覺，出來到外面，
    因為我就右轉了，所以沒有看到」、「他們是追我」、「他
    一直要開我的車門，我就加速後，離車道上坡還有一小段，
    兩個歹徒追過來，拿著蛇刀那個快要追到我的駕駛座旁，是
    還在我的左後座旁邊，另一個我就沒有注意到他在那裏，我
    就衝上坡道後右轉，右轉停下來因為前面還有馬路，有車經
    過，我必須停下來等車經過，我就看到他們從車道跑上來，
    此時大約距離我兩台車的距離」（見原審卷第67頁、第68頁
    、第71頁、第72頁）。(2)證人胡志雄於警詢時證述：「我於
    94年 9月22日上午10時20分許，在台北縣三重市○○○街17
    0 巷發現兩名神色慌張並頭戴白色安全帽急奔，當時他是由
    光復二段88巷59號地下室跑上地面，之後跑往對面巷子中興
    北街170巷口」（見94年度偵字第16004號偵查卷第27頁）等
    語甚明。況被害人甲○○駕車衝出時，綽號「阿龍」之人仍
    在後追趕等情，亦據被告於原審審理時陳明在卷（見原審卷
    第74頁），衡諸經驗法則，被告等犯行雖未遂，但既已被發
    覺，要無不順勢從該車道出來之理；而被告既係與綽號「阿
    龍」之共犯同時離開上開大樓，為警查獲時行進之路徑復與
    被害人甲○○逃離之方向相符。(3)被告於原審審理時，業已
    坦承：「阿龍說我錢不夠，要去做壹個案子搶錢，阿龍跟我
    說對方是一個女孩子，地點又是在地下室，所以我才答應他
    。」（見原審94年12月30日審判筆錄）。由以上參互觀之，
    足徵被告辯稱被害人甲○○逃離後，並未再隨後追趕；及所
    辯無強盜財物之意思云云，均非可採。本件事證明確，被告
    上開犯行堪予認定。
四、按強盜罪之著手，應以實施強暴、脅迫等行為為標準。被告
    與「阿龍」戴全罩式安全帽、口罩、手套，一身盜匪裝扮，
    且各揮動分持之電擊棒，類似蛇刀逼向被害人，並扳動其前
    二輪胎已被放氣之自用車車門扳手，顯已對被害人施強暴、
    脅迫行為，並至使不能抗拒至明。雖其等施用強暴、脅迫等
    手段，因被害人警覺開車逃脫而未取得財物，仍應以未遂論
    。本案被告與綽號「阿龍」之男子，分別所持者係電擊棒、
    類似蛇刀，均足以使被害人之身體、生命有受侵害之危險，
    即不得謂非兇器。且犯強盜罪而有刑法第321條第1項各款情
    形之一者，則應論以同法第330條第1項之加重強盜罪。又刑
    法第321條第1項第3款所謂之「攜帶兇器」，其兇器種類並
    無限制，凡客觀上足以對人之生命、身體、安全構成威脅，
    具有危險性之兇器均屬之，且不以攜帶之初有行兇之意圖為
    必要。是被告犯強盜罪而非刑法第321條第1項第3款之情形
    ，核其所為，係犯刑法第330條第2項、第1項之攜帶兇器加
    重強盜未遂罪。被告與綽號「阿龍」之成年男子間，具有犯
    意聯絡及行為分擔，為共同正犯。查被告前於93年間，因妨
    害風化案件，經臺灣台北地方法院94年度簡字第144號判處
    有期徒刑5月如易科罰金，以三百元折算壹日確定，並於94
    年4月12日易科罰金執行完畢，此有本院被告前案紀錄表附
    卷可稽，其於5年之內，再犯本件最重本刑為有期徒刑以上
    之罪，為累犯，應依刑法第47條之規定，加重其刑。又被告
    已著手於犯罪行為之實行而不遂，為未遂犯，應依刑法第26
    條前段之規定，減輕其刑。以上同時有刑之加重及減輕事由
    時，應先加後減之。
五、原審據以論罪科刑，固非無見。惟查刑法上之恐嚇取財罪，
    係以將來之惡害恫嚇被害人，使之交付財物，若當場對被害
    人施以強暴脅迫，達於不能抗拒之程度，或原為恐嚇取財，
    進而實施強暴脅迫，即均係強盜行為，不能再論以恐嚇取財
    罪名。被告等準備使用兇器以強盜，並事先將被害人汽車前
    二輪胎洩氣，以防被害人駕車逃走，並已經使用兇器接近被
    害人之行為，係當場對被害人施以強暴脅迫，雖未取得財物
    ，已經構成加重強盜未遂罪，原判決卻以恐嚇取財未遂論罪
    ，尚有未洽。檢察官上訴意旨執此指摘原判決不當，為有理
    由。應由本院將原判決撤銷改判。爰審酌被告有前開犯罪前
    科，素行欠佳，犯後於警詢及偵查中均否認犯罪，飾詞狡辯
    ，又其年輕力壯，不思以正當途徑賺取財物，僅因缺錢花用
    ，竟持兇器強取他人財物，且於日間公然於集合住宅之大樓
    地下停車場實施犯行，危害社會治安之程度甚鉅，造成被害
    人甲○○心理畏懼，而被告復未供出共犯綽號「阿龍」男子
    之身分，情節非輕；惟念其於本院審理中已坦承犯行，且未
    獲致任何財物等一切情狀，量處如主文第二項所示之刑。另
    扣案之全罩式安全帽一頂、電擊棒一支、口罩一個、手套一
    雙均係被告所有，為供其犯罪所用之物，已據被告陳明在卷
    （見原審卷第77頁、第79頁）；而扣案之類似蛇刀一把，係
    共犯綽號「阿龍」之男子所有，為供其犯罪所用之物，亦據
    被告陳明在卷（見原審卷第75頁）；前開手套一雙雖未據警
    方隨案移送（見94年度保管字第8513號扣押物品清單，附於
    94年度偵字第 16004號偵查卷第41頁）；然業經警扣案，有
    照片可證（見偵查卷第33頁），並已載明於臺北縣政府警察
    局三重分局扣押物品目錄表（見94年偵字第 16004號偵查卷
    第12頁），並無證據足資認定業已滅失，故均依刑法第38條
    第1項第2款之規定宣告沒收之。
六、至公訴意旨另以：被告乙○○及綽號「阿龍」之成年男子，
    共同意圖為自己不法之所有，而以侵入被害人甲○○所居住
    上開大樓之地下室停車場之方法，達成強盜被害人甲○○之
    目的，而認被告乙○○與「阿龍」另涉犯刑法第306條第1項
    之侵入住宅罪云云。然查：
（一）按大樓與其地下室停車場，由於使用目的不同，建物構造
      形體因而有別，兩者各專有其出入口，以分別人車之進出
      ，且地下室停車場可獨立出售或出租與  居住大樓以外之
      第三人所有或使用、收益，可見大樓與其地下室停車場為
      可區分之獨立建築物。是大樓之地下室停車場與公寓之樓
      梯間認作為住宅之一部分者有間。大樓地下室停車場係一
      獨立之建築物，如該地下室停車場為有人看管者，夜間侵
      入行竊得財，係犯刑法第 321條第1項第1款之夜間侵入有
      人居住之建築物竊盜罪；如該地下室停車場為無人看管者
      ，則該大樓地下室停車場係供停放車輛的地方，並非供人
      居住之處所（司法院 (82)廳刑一字第 052883號函同此見
      解）。
（二）本件上揭被害人甲○○住處大樓之地下室停車場並無人看
      管，停有多輛機車，其他汽車有十多輛一節，已據證人甲
      ○○於原審審理時陳述甚明（見原審卷第72頁），依前開
      說明，尚與刑法第306條第1項所規定之「住宅」有間，自
      難以該罪相繩，不能證明被告此部分犯罪。惟公訴人認此
      部分犯罪與上開論罪科刑部分具有牽連犯之裁判上一罪關
      係，爰不另為無罪之諭知，併此敘明。
據上論斷，應依刑事訴訟法第369條第1項前段、第364條、第299
條第一項前段，刑法第28條、第330條第2項、第1項、第321條第
1項第3款、第47條、第26條前段、第38條第1項第2款，判決如主
文。
本案經檢察官許仲瑩到庭執行職務。
中    華    民    國    95    年    5     月    3     日
                  刑事第六庭    審判長法  官  林  堭  儀
                                      法  官  蔡  聰  明
                                      法  官  王  炳  梁
以上正本證明與原本無異。
如不服本判決，應於收受送達後十日內向本院提出上訴書狀，其
未敘述上訴之理由者並得於提起上訴後十日內向本院補提理由書
（均須按他造當事人之人數附繕本）。
                                      書記官  潘  大  鵬
中    華    民    國    95    年    5     月    5     日
附錄：本案論罪科刑法條全文
刑法第330條：
犯強盜罪而有第321條第1項各款情形之一者，處7年以上有期徒
刑。
前項之未遂犯罰之。
刑法第321條：
犯竊盜罪而有左列情形之一者，處6月以上、5年以下有期徒刑：
一  於夜間侵入住宅或有人居住之建築物、船艦或隱匿其內而犯
    之者。
二  毀越門扇、牆垣或其他安全設備而犯之者。
三  攜帶兇器而犯之者。
四  結夥三人以上而犯之者。
五  乘火災、水災或其他災害之際而犯之者。
六  在車站或埠頭而犯之者。
前項之未遂犯罰之。


司法院資訊處製作；財團法人民間司法改革基金會備份。
